臺灣臺中地方法院民事判決　94年度訴字第1447號
原　　　告　蔡松霖室內裝修工程有限公司
法定代理人　乙○○
被　　　告　良建有限公司
法定代理人　甲○○
上列當事人間請求給付承攬報酬事件，本院於民國94年8月25日
言詞辯論終結，判決如下：
    主    文
原告之訴及假執行之聲請均駁回。
訴訟費用由原告負擔。
    事實及理由
一、原告起訴主張：訴外人陳沅昇為被告公司登記負責人甲○○
    之子，於民國（下同）93年8月13日陳沅昇以被告公司名義
    與原告訂立聯誼中心裝修工程合約（下稱系爭工程），約定
    由原告在台中縣大里市○○路711號11樓進行裝修工程，工
    程價額總計為新台幣（下同）1,000,000元，並於同日由訴
    外人陳沅昇簽發發票日為93年8月31日、面額500,000元之支
    票一紙，作為簽約款，詎原告施作系爭工程已達812,050元
    之進度後，且上開支票經原告提示付款，竟以存款不足為由
    遭受退票，另訴外人陳沅昇曾交付被告公司負責人甲○○之
    名片予原告，又被告公司負責人甲○○同意陳沅昇以被告公
    司名義與原告為契約行為，且未為反對之表示，自足認被告
    公司應對原告負表見代理授權人之責任。爰依承攬契約之法
    律關係，請求被告給付報酬812,050元及法定遲延利息。並
    聲明：(1)被告應給付原告812,050元及自本起訴狀繕本送達
    之翌日起至清償日止，按年息百分之五計算之利息；(2)願供
    擔保請准宣告假執行。
二、被告則以：被告與原告素不相識，亦無向原告承攬或發包任
    何工程，且原告所提出訴訟文件中，並無任何被告或其法定
    代理人之授權書及公司印文，可見被告公司及其法定代理人
    均未參與授權之事實，訴外人陳沅昇雖為被告負責人甲○○
    之子，但其已為成年之人，應自行負擔法律責任，至於原告
    與訴外人陳沅昇如何簽訂系爭工程？工程地點位在何處？被
    告均無所知等語置辯。並聲明：駁回原告之訴。
三、下列事項為兩造所不爭執，復有工程合約書、報價單、支票
    暨退票理由單、經濟部函、台中縣政府函（均影本）各一件
    在卷可資佐證，而堪信為真。
  (一)對於系爭工程合約書、支票（即系爭工程定金50萬元）均由
    被告良建公司負責人甲○○之子陳沅昇簽發。
  (二)系爭工程的地點，在台中縣大里市○○路711號11樓。
  (三)陳沅昇係被告公司之股東。
  (四)被告公司申請自93年7月1日起停業至94年6月30日止，業由
    經濟部核准登記在案。
  (五)系爭工程合約於93年8月13日簽訂，施工期間自93年8月16日
    到93年9月20日，共計35個工作天。
四、本件兩造爭執所在厥為：被告公司應否就訴外人陳沅昇以被
    告公司名義與原告簽訂系爭工程合約負表見代理的責任？茲
    說明如下：
  (一)按由自己之行為表示以代理權授與他人，或知他人表示為其
    代理人而不為反對之表示者，對於第三人應負授權人之責任
    。民法第169條前段固有明文。惟由自己之行為表示以代理
    權授與他人者，對於第三人應負授權人之責任，必須本人有
    表見之事實，足使第三人信該他人為有代理權之情形存在，
    始足當之；另民法第169條所謂知他人表示為其代理人而不
    為反對之表示者，以本人實際知其事實為前提，其主張本人
    知此事實者，應負舉證之責。（最高法院60年度台上字第21
    30號、68年度台上字第1081號判例參照）。
  (二)經查，訴外人陳沅昇固係被告公司股東，且為被告公司負責
    人甲○○之子，惟其並非對外代表被告公司之人，被告亦否
    認有授與代理權予訴外人陳沅昇，而原告就此亦未舉證證明
    之，則自不發生由被告自己行為表示以代理權授與訴外人陳
    沅昇之情事；其次，證人即原告公司之業務經理郭峰彬亦到
    庭證述：系爭工程合約係我們公司繕打的，交給陳沅昇簽名
    ，當初陳沅昇說他是被告公司的老闆，第二次談有碰到甲○
    ○並詢問裝潢費用，之後，陳沅昇說他父親同意以100萬元
    為工程款，陳沅昇原本答應先給50萬元現金，後來不方便才
    改為開票等語（見本院94年7月27日言詞辯論筆錄），另參
    酌原告亦自承：陳沅昇所交付之名片係其父甲○○之名片，
    但已找不到了，因陳沅昇稱他的名片尚未做好，所以他在甲
    ○○之名片上寫上自己名字及行動電話，且該名片上記載之
    地址為台中縣大里市○○路711號9樓等語（見本院94年8月2
    5日言詞辯論筆錄），惟被告否認有將名片交予陳沅昇等語
    ，顯見系爭工程合約書上被告公司名稱係原告所繕打，且於
    簽約時原告應已知陳沅昇並非被告公司負責人，又前開定金
    支票係陳沅昇之個人票，而陳沅昇所交付之甲○○名片，僅
    係因自己名片尚未印製好而借用甲○○之名片等情，皆尚難
    據此推論被告公司有授權之行為，況且被告公司負責人甲○
    ○稱：當日係前往其子所開設之良欣有限公司參觀等語，縱
    或有探詢裝潢價碼等情，惟尚難遽認係授權之意，抑或已實
    際明知陳沅昇以被告公司代理人之事實；再者，被告公司登
    記之所在地係台中縣大里市○里○街196號1樓，縱或另有營
    業處所，惟依據卷附臺中縣政府函亦記載台中縣大里市○○
    路○段42巷12號，而非原告所指述台中縣大里市○○路911號
    9樓，此外，原告復未能就其主張被告已實際知他人表示為
    其代理人之事實，舉證以實其說，足見原告之主張尚非有據
    ，從而被告抗辯兩造間並無表見代理之情事，應堪採信。
五、綜上所述，被告抗辯兩造間並無契約關係，亦無表見代理情
    事，自屬可信。原告主張有表見代理之情事為不足採。從而
    ，原告本於承攬、表見代理之法律關係，請求被告應給付系
    爭812,050元報酬及法定遲延利息，為無理由，應予駁回；
    而其假執行之聲請，因訴之駁回失所依據，應併駁回之。
六、本判決基礎已經明確，雙方其餘主張、陳述或證據方法，核
    與判決結果無影響，不再逐一論述，附此敘明。
七、據上論結，本件原告之訴為無理由，依民事訴訟法第78條，
    判決如主文。
中　　華　　民　　國　　94　　年　　9 　　月　　16　　日
                  民事第四庭    法  官  夏一
以上正本係照原本作成。
如對本判決上訴，須於判決送達後20日內向本院提出上訴狀。
中　　華　　民　　國　　94　　年　　9 　　月　　16　　日
                                書記官
